臺灣彰化地方法院交通事件裁定　　　 100年度交聲字第1179號
原處分機關
即移送機關　　交通部公路總局臺中區監理所彰化監理站
異　議　人
即受處分人　　卓黃棟柱
上列異議人即受處分人因違反道路交通管理處罰條例事件，對於
交通部公路總局臺中區監理所彰化監理站民國100年7月26日所為
之處分（原處分案號：彰監四字第裁64-I00000000號），聲明異
議，本院裁定如下：
    主  文
原處分關於吊扣駕駛執照貳拾肆個月部分撤銷。
卓黃棟柱汽車駕駛人，駕駛自用小客車經測試檢定酒精濃度超過
規定標準，吊扣小型車普通駕駛執照貳拾肆月。
    理  由
一、原處分意旨略以：本件異議人即受處分人（下簡稱異議人）
    卓黃棟柱於民國98年11月9日凌晨0時56分許，駕駛車牌號碼
    A9-6172號自用小客車，行經彰化縣彰化市○○街與三福街
    口處時，經警測試其呼氣酒精濃度達0.33MG/L，有「酒後駕
    車肇事，對方駕駛受傷，經酒精濃度測定呼氣值達0.33MG/L
    」之違規行為，為彰化縣警察局彰化分局民生路派出所員警
    以彰警交字第I00000000號舉發違反道路交通管理事件通知
    單依法舉發，乃於100年7月26日依道路交通管理處罰條例第
    35  條第1項第1款、第24條第1項第2款之規定以彰監四字第
    裁64-I00000000號裁決書，裁處罰鍰新臺幣（下同）19,500
    元，吊扣駕駛執照24個月，並應參加道路交通安全講習，於
    法並無不合等語。
二、聲明異議意旨略以：異議人駕駛自用小客車與人發生事故，
    因伊生活需大貨車駕駛執照，爰依法提出聲明異議，請求不
    用吊扣此駕照等語。
三、按汽車駕駛人飲用酒類或其他類似物後其吐氣所含酒精濃度
    超過每公升0.25毫克或血液中酒精濃度超過百分之0.05以上
    者，不得駕車；駕駛汽車經測試檢定酒精濃度超過標準，處
    汽車駕駛人罰鍰15,000元以上60,000元以下，並當場移置保
    管該汽車及吊扣駕駛執照1年；因而肇事致人受傷者，並吊
    扣其駕駛執照2年且應參加道路交通安全講習，此道路交通
    安全規則第114條第2款、道路交通管理處罰條例第35條第1
    項第1款、第24條第1項第2款分別定有明文。
四、經查：
  (一)本件異議人確有於上開時、地，酒後酒測值達0.33MG/L仍駕
    駛系爭車輛肇事致人受傷之違規事實，為異議人所不爭執，
    並有原處分機關裁決書、彰化縣警察局舉發違反道路交通管
    理事件通知單及其台灣高等法院被告前案紀錄表各1份在卷
    可憑，是異議人本件違規行為，事證明確，足堪認定，原處
    分機關所為處分原無不合。
  (二)惟按94年12月14日修正前之道路交通管理處罰條例第68條規
    定：「汽車駕駛人，因違反本條例及道路交通安全規則之規
    定，受吊扣或吊銷駕駛執照處分時，吊扣或吊銷其持有各級
    車類之駕駛執照。」係指違規人持有之各級車類駕駛執照均
    應予吊扣或吊銷，然道路交通管理處罰條例第68條業於94年
    12月14日經修正公布並於95年3月1日施行，修正施行後之條
    文業已刪除「吊扣或」等文字，即已將受吊扣駕駛執照之處
    分係吊扣其持有之各級車類駕駛執照部分之規定廢除，依現
    行條文之解釋，即係受吊銷駕照處分者，仍維持吊銷其持有
    之各級車類駕駛執照，至於受吊扣駕照處分者，則僅吊扣其
    違法或違規當時所駕駛車輛之駕駛執照，不得再吊扣其持有
    之其他各級車類駕駛執照（臺灣高等法院臺中分院97年度交
    抗字第848號、第916號裁定相同意旨參照）。核其修法理由
    略以：「原條文將違法或違規駕駛人所持有各級車類之駕駛
    執照一併吊扣或吊銷，失之過酷，影響人民工作及生活甚鉅
    ，爰修正之」等語可知，本條修法意旨在於最高級車類之駕
    駛執照係受處分人賴以維生之工具，而受處分人駕駛較低級
    車類之車輛違規受罰，卻一併吊扣其最高級車類駕駛執照，
    對受處分人之工作權及生存權造成極大之損害，有違比例原
    則，故予修法，是在修法後，對於違反前述規定而應受吊扣
    駕駛執照處分之人所得諭知吊扣處分之客體，應依修法意旨
    限縮在違規當時所駕汽車之駕駛執照，始合乎修法之意旨，
    先予敘明。
  (三)查本件異議人之違規行為係發生於98年11月9日，關於裁處
    吊扣駕照部分，自應依修正後道路交通管理處罰條例第68條
    之規定裁處。而依修正後道路交通管理處罰條例第68條之規
    定，既將原規定之「吊扣」等文字刪除，依上開說明，駕駛
    人受吊扣駕駛執照處分時，自不得再吊扣異議人所持有各級
    車類之駕駛執照，僅能吊扣其違法或違規當時所駕駛車輛之
    駕駛執照，故原處分機關於作成吊扣駕駛執照處分時，應就
    行為人所應吊扣之駕駛執照種類予以限定，始符合依法行政
    原則。本件異議人為本件違規時，係駕駛自用小客車，此有
    上開舉發違反道路交通管理事件通知單在卷可憑，揆諸前開
    說明，其依法所受之處分應為限制其駕駛自用小客車之權利
    ，即吊扣其小型車普通駕駛執照，原處分機關未審酌及此，
    逕為裁罰，即難認為允當，從而本件異議人此部分之異議為
    有理由，爰撤銷原處分關於「吊扣駕駛執照24個月」部分，
    並就撤銷部分改諭知如主文第2項所示之處罰。
  (四)至上開道路交通安全規則對於汽車駕駛執照之管理，採取一
    照原則，固然導致駕駛人違規酒駕時，有執行吊扣駕駛執照
    上之困難，然此關於駕駛執照管理所衍生之問題，宜由執法
    機關設法解決，尚不得因執行困難或法規漏洞，即置立法修
    正通過之條文不予遵守適用，遽擴張解釋認應吊扣異議人持
    有各級車類之駕駛執照，併予敘明。
五、另本件異議人僅對原處分有關吊扣駕駛執照部分聲明異議，
    有其聲明異議狀附卷可參，是本院無從就原處分之罰鍰及施
    以道路交通安全講習部分併予審理，附此敘明。
據上論斷，應依道路交通管理處罰條例第87條第2項，道路交通
事件處理辦法第19條前段之規定，裁定如主文。
中    華    民    國   100    年    9     月    7     日
              交通法庭      法  官  葛永輝
以上正本證明與原本無異。
如不服本裁定，應於裁定送達後5日內，向本院提出抗告狀。
中    華    民    國   100    年    9     月    7     日
                            書記官  林盛輝